臺灣高等法院民事判決　　　　　　　　 93年度重上字第640號
上　訴　人　喬虹建設股份有限公司
法定代理人　戊○○
訴訟代理人　詹漢山律師
上　訴　人　馮和治
　　　　　　宏鎰營造有限公司
法定代理人　寅○○
前三人共同
訴訟代理人　葉繼升律師
複　代理人　盧昱成律師
被　上訴人　宇○○
　　　　　　巳○○
　　　　　　乙○○
　　　　　　己○○
　　　　　　宙○○
　　　　　　午○○
　　　　　　癸○○
　　　　　　子○○
　　　　　　天○○
　　　　　　酉○○
　　　　　　庚○○
　　　　　　地○○
　　　　　　戌○○
　　　　　　Ａ○○
　　　　　　甲○○
　　　　　　玄○○
　　　　　　申○○
　　　　　　丁○○
　　　　　　未○○
　　　　　　卯○○
　　　　　　王泳玲(即王月惠)
　　　　　　亥○○
　　　　　　丙○○
　　　　　　辛○○
　　　　　　黃○○
　　　　　　丑○○
　　　　　　壬○○
上27人共同
訴訟代理人　鄭　穎律師
　　　　　　粘毅群律師
　　　　　　蔡慧玲律師
複代理人　　周炳成律師
上列當事人間，因損害賠償事件，上訴人對於中華民國93年10月
11日臺灣板橋地方法院91年度重訴字第22號第一審判決，提起上
訴，經本院於95年12月19日言詞辯論終結，判決如下：
    主      文
原判決關於命上訴人等應連帶給付被上訴人等之金額本息、及訴
訟費用之裁判廢棄。
前項廢棄部分，被上訴人等在第一審之訴駁回。
第一、二審訴訟費用由被上訴人等負擔。
    事實及理由
一、被上訴人等起訴主張：上訴人喬虹建設股份有限公司 (以下
    稱喬虹公司)、馮和治 (原判決誤植為辰○○，應予更正)、
    宏鎰營造有限公司 (原判決誤植為宏鎰工程股份有限公司，
    應予更正，以下稱宏鎰公司 )依序分別為被上訴人等所有坐
    落臺北縣新莊市○○路302巷「台北新家族」社區房屋(詳如
    附表所示、以下稱系爭房屋 )之起造人、設計人、及承造人
    ，為從事設計、生產、製造商品之企業經營者，被上訴人等
    直接、或輾轉承購系爭房屋，依建築技術規則第43條之規定
    係屬中震區，其震區係數為0.8，耐震之程度應達5級以上；
    88年9月21日集集大地震，台北縣新莊地區之地震強度為5級
    ，被上訴人等所有系爭房屋竟每一根樑柱皆龜裂、磁磚嚴重
    脫落、30根樑柱有 9根樑柱鋼筋外露、內部鋼筋彎曲變形甚
    至斷裂、牆壁無一倖免於龜裂或混凝土脫落，經新莊市公所
    公告為半倒之危樓，不得居住；88年11月 8日協議由上訴人
    喬虹公司委請建築師、土木技師、結構工程師進行修復、補
    強、鑑定、驗收，惟上訴人喬虹公司迄未完成修復、補強經
    鑑定安全無虞；為此，依消費者保護法第7條第3項之規定，
    求為命上訴人等應連帶給付被上訴人等所受損害金額 (詳如
    原判決之主文第1項所示)之判決 (逾越部分，原法院為其敗
    訴判決，經被上訴人等上訴後又撤回上訴，業已確定，不予
    贅述 。)。並聲明：(一)上訴駁回。(二)第二審訴訟費用由
    上訴人負擔。
二、上訴人等則以：被上訴人等所有系爭房屋，於88年 9月21日
    大地震所生損害，同年11月 8日上訴人即與其社區管理委員
    會達成協議，簽訂協議書約定由上訴人喬虹公司委請建築師
    、土木技師、結構工程師組成專案小組，擬定補強計畫，上
    訴人已依協議書之約定履行修繕義務，補強完竣，並經鑑定
    安全無虞，且符耐震程度之規範，被上訴人等再為請求賠償
    損害，於法顯有未合等語，資為抗辯；並聲明：(一)原判決
    不利於上訴人部分廢棄。(二)前項廢棄部分，被上訴人等在
    第一審之訴、及假執行之聲請均駁回。(三)第一、二審訴訟
    費用由被上訴人等負擔。
三、被上訴人等主張上訴人喬虹公司、馮和治、宏鎰公司依序分
    別為被上訴人等所有系爭房屋之起造人、設計人、及承造人
    ，被上訴人等直接、或輾轉承購系爭房屋，依建築技術規則
    第43條之規定係屬中震區，其震區係數為 0.8，耐震之程度
    應達5級以上；88年9月21日集集大地震，台北縣新莊地區之
    地震強度為 5級，被上訴人等所有系爭房屋每一根樑柱皆龜
    裂、磁磚嚴重脫落、30根樑柱有 9根樑柱鋼筋外露、內部鋼
    筋彎曲變形甚至斷裂、牆壁龜裂或混凝土脫落，經新莊市公
    所公告為半倒之危樓，不得居住；88年11月 8日協議由上訴
    人喬虹公司委請建築師、土木技師、結構工程師進行修復、
    補強、鑑定、驗收等事實，為上訴人等所不爭執，且有使用
    執照、初步鑑定報告書、受災證明書、協議書等在卷 (原審
    1 卷第23頁、本院3卷第17頁至30頁、原審2卷第161至185頁
    、原審 1卷第183頁)為憑；被上訴人等主張之上開事實，應
    堪信為真實。
四、被上訴人等主張上訴人等對於被上訴人所承購之商品、即系
    爭房屋之損害，依消費者保護法第7條第3項、第51條之規定
    ，應負連帶賠償責任；上訴人等以被上訴人等所承購系爭房
    屋，因921大地震所受之損害為商品本身，不適用消費者保
    護法之規定等語為抗辯；經查：
(一)按：「從事設計、生產、製造商品或提供服務之企業經營者
    ，於提供商品流通進入市場，或提供服務時，應確保該商品
    或服務，符合當時科技或專業水準可合理期待之安全性。」
    、「商品或服務具有危害消費者生命、身體、健康、財產之
    可能者，應於明顯處為警告標示及緊急處理危險之方法。」
    、「企業經營者違反前二項規定，致生損害於消費者或第三
    人時，應負連帶賠償責任。但企業經營者能證明其無過失者
    ，法院得減輕其賠償責任。」消費者保護法第 7條固有明文
    規定，核其立法意旨略以：「第一項所稱『安全或衛生上之
    危險』，應係指商品或服務欠缺安全性，而所謂『欠缺安全
    性』，指商品於流通進入市場時或服務於提供時，不符合當
    時科技或專業水準可合理期待之安全性而言，爰參考歐體指
    令第6條並將本法施行細則第5條第1項及第2項規定修正予以
    納入。」，而歐洲共同體產品責任法指令所稱之受危害之「
    財產」並不包括「安全或衛生上之有危險之商品」本身。從
    我國消費者保護法之體系觀之，消費者保護法第二章第一節
    標題為「健康與安全保障」，在消費者保護法之規範中，可
    請求之賠償範圍並不包括商品本身的損害。「商品責任」規
    範之目的在保護消費者之「健康與安全保障」，而商品本身
    的損害賠償與消費者之健康與安全保障並無直接關係，商品
    本身的損害，依民法瑕疵擔保責任或債務不履行規定保護即
    可，無依消費者保護法予以規範之必要，以免導致民法體系
    之紊亂。故消費者保護法第7條第2項所稱之受危害之「財產
    」並不包括「商品本身」。
(二)被上訴人等直接、或輾轉承購之系爭房屋，上訴人等雖係起
    造人、設計人、及承造人，惟被上訴人等請求上訴人等連帶
    賠償之損害，係「安全或衛生上之有危險之商品」房屋本身
    ，依前揭說明，自不屬消費者保護法第7條第2項所規定受危
    害之「財產」，被上訴人等依消費者保護法第7條第3項、第
    51 條之規定請求上訴人連帶賠償其損害，於法尚非有據，
    不應准許。上訴人等抗辯被上訴人等所有系爭房屋，所受損
    害，不適用消費者保護法之規定，尚堪採信。
五、從而，原法院依消費者保護法第7條第3項、第51條之規定，
    為被上訴人等部分勝訴判決，容有未恰；上訴意旨指摘原法
    院此部分之判決不當，求予廢棄，為有理由，應由本院予以
    廢棄，更為判決如主文第2項所示。
六、本件事證已臻明確，兩造其他攻擊、防禦方法，及提出未援
    用之證據，經斟酌後認不影響判決基礎，無逐一論述必要，
    併此敘明。
據上論結，本件上訴為有理由，爰判決如主文。
中　　華　　民　　國　　96　　年　 　1　　月 　　2　　日
                    民事第五庭
                        審判長法　官   林丁寶
　　　　　　　　　　　　  　　法　官   高鳳仙
　　　　　　　　　　　　　  　法　官   陳博享
正本係照原本作成。
如不服本判決，應於收受送達後20日內向本院提出上訴書狀，其
未表明上訴理由者，應於提出上訴後20日內向本院補提理由書狀
（均須按他造當事人之人數附繕本）上訴時應提出委任律師或具
有律師資格之人之委任狀；委任有律師資格者，另應附具律師資
格證書及釋明委任人與受任人有民事訴訟法第466條之1第1項但
書或第2項（詳附註）所定關係之釋明文書影本。
中　　華　　民　　國　　96　　年　　1 　　月　　2 　　日
　　　　　　　　　　　　　　　書記官   鄭靜如
附註：
民事訴訟法第466條之1（第1項、第2項）：
對於第二審判決上訴，上訴人應委任律師為訴訟代理人。但上訴
人或其他法定代理人具有律師資格者，不在此限。
上訴人之配偶、三親等內之血親、二親等內之姻親，或上訴人為
法人、中央或地方機關時，其所屬專任人員具有律師資格並經法
院認為適當者，亦得為第三審訴訟代理人。
附表：
      房屋門牌(台北縣新莊市○○路302巷)  所有權人
(01)  10號7樓 (含車位)                   (01) 宇○○
(02)　16號12樓　                         (02) 巳○○
(03)  14號12樓                           (03) 巳○○
(04)　12號14樓(含車位)                   (04) 乙○○
(05)  8號8樓                             (05) 己○○
(06)  8號9樓　　    　                   (06) 宙○○
(07)  4號10樓     　                     (07) 午○○
(08)  10號7樓　　     　  　             (08) 癸○○
(09)  14號7樓　　　       　             (09) 子○○
(10)  14號14樓　　　                     (10) 天○○
(11)  14號3樓(含車位)　                  (11) 酉○○
(12)  16號3樓(含車位)                    (12) 酉○○
(13)　12號6樓　　　                      (13) 庚○○
(14)　14號13樓                           (14) 地○○
 　　          　                        (14) 戌○○
(15)  10號8樓                            (15) Ａ○○
(16)  12號4樓(車位另買)                  (16) 甲○○
　　                                     (16) 玄○○
(17)  8號11樓(車位另買)                  (17) 申○○
(18)  12號5樓(車位另買)                  (18) 丁○○
(19)　6號13樓　                          (19) 未○○
              　                         (19) 卯○○
(20)  16號2樓(含車位)                    (20) 王月惠(泳玲)
(21)  10號10樓(含車位)                   (21) 亥○○
(22)  10號6樓(含車位)                    (22) 丙○○
(23)  10號13樓(車位另買)                 (23) 辛○○
(24)  2號12樓　　                        (24) 黃○○
(25)  12號10樓　                         (25) 丑○○
(26)  16號14樓(車位另買)                 (26) 壬○○
